臺灣臺中地方法院刑事判決
111年度金訴字第8號
公  訴  人  臺灣臺中地方檢察署檢察官
被      告  鄭朝隆




上列被告因詐欺等案件，經檢察官提起公訴（110年度偵字第207
78、22998號），被告於準備程序中就被訴事實為有罪之陳述，
經本院合議庭裁定由受命法官獨任依簡式審判程序審理，判決如
下：
    主    文
鄭朝隆犯三人以上共同詐欺取財罪，處有期徒刑壹年伍月；未扣
案犯罪所得新臺幣伍仟元沒收，於全部或一部不能沒收或不宜執
行沒收時，追徵其價額。
    犯罪事實
一、鄭朝隆（所涉參與犯罪組織部分經本院另案以109年度金訴
    字第528號判決判處罪刑確定）前於民國109年7月間參與由
    真實姓名年籍均不詳、綽號各為「黃貫中」、「陳傑」等成
    年人及其他不詳成年成員所組成3人以上、以實施詐術為手
    段而具有持續性、牟利性之有結構性組織（下稱本案詐欺集
    團），並分擔提供金融機構帳戶供收取所詐得款項後再予提
    領之工作。鄭朝隆即與前揭本案詐欺集團不詳成員共同意圖
    為自己不法之所有，基於3人以上詐欺取財及一般洗錢之犯
    意聯絡，先由鄭朝隆提供其所申辦三信商業銀行000-000000
    0000號帳戶（下稱本案帳戶），再由不詳成員於109年7月30
    日某時許起，多次撥打電話聯繫簡榮鋒，佯稱係購物網站及
    銀行人員，因系統問題重複扣款，須依指示操作自動櫃員機
    取消云云，致簡榮鋒陷於錯誤，而於109年7月30日某時許至
    109年7月31日22時9分許之期間，在新北市鶯歌區某處，將
    新臺幣（下同）合計975,123元款項（不含手續費）轉帳存
    入至前揭成員指示之若干金融帳戶或交付用以購買遊戲點數
　　，而上開款項中經匯入合計500,123元至本案帳戶之部分，
    隨即由鄭朝隆依前揭成員之指示，於109年7月31日11時41分
    許，在三信商銀大智分行臨櫃及以自動櫃員機接續提領合計
    500,000元，復將所提領款項攜出交由在外等候取款之不詳
    成員清點確認後集中交付其他不詳成員，以此輾轉利用本案
    帳戶、提領詐得款項後再交與其他成員予以隱匿之方式，製
    造金流斷點，從而隱匿上開詐欺特定犯罪所得之去向。嗣簡
    榮鋒察覺有異而報警處理，始悉上情。
二、案經臺中市政府警察局第三分局報告臺灣臺中地方檢察署檢
    察官偵查起訴。
    理    由
一、被告鄭朝隆所犯之罪，屬刑事訴訟法第273條之1第1項所定
    死刑、無期徒刑、最輕本刑為3年以上有期徒刑以外之罪，
    亦非高等法院管轄之第一審案件，而被告於準備程序進行中
    就被訴事實為有罪之陳述，且經本院告知被告簡式審判程序
    之旨並聽取檢察官、被告之意見後，依前揭規定裁定進行簡
    式審判程序；是本案之證據調查，依同法第273條之2，不受
    同法第159條第1項、第161條之2、第161條之3、第163條之1
    及第164條至第170條之限制。
二、上揭犯罪事實，業據被告於偵訊、本院準備程序及審理中均
    坦承不諱（見偵20778卷第371至372頁、偵1679卷第25至26
    頁、本院卷第63至64、75頁），核與證人即被害人簡榮鋒於
    警詢時之證述大致相符（見偵20778卷第113至125頁），並
    有警員偵查報告、徵人廣告及通訊軟體對話紀錄擷圖、監視
    器錄影畫面擷圖、本案帳戶個資檢視資料、開戶基本資料、
    各該帳戶存摺封面及內頁交易明細影本、交易明細查詢資料
　　、自動櫃員機交易明細表、點數購買資料、三信商業銀行取
    款憑條影本等件各1份存卷可參（見偵20778卷第35至37、59
    至87、139至165、169至175、185至213、221頁、偵1679卷
    第45至47頁），已足認被告之任意性自白確與事實相符，堪
    予採信。是本案事證已臻明確，被告所為上開犯行以堪認定
　　，應予依法論科。
三、核被告所為，係犯刑法第339條之4第1項第2款3人以上共同
    詐欺取財罪及洗錢防制法第14條第1項一般洗錢罪。被告與
    「黃貫中」、「陳傑」及其他負責向被告取款之不詳成員間
    就上開犯行具有犯意聯絡及行為分擔，應論以共同正犯。另
    被告分次提領所匯入款項之各舉止，係於相近之時間、地點
    密接為之，且犯罪目的與侵害法益同一，在刑法評價上以視
    為數個舉動之接續施行，合為包括之一行為予以評價較為合
    理，應屬接續犯。又被告所涉本案3人以上共同詐欺取財及
    一般洗錢之行為，其間具有緊密關聯性，且有部分合致，復
    均以同次詐欺取財為目的，應評價為以一行為同時觸犯上開
    各罪而為想像競合犯，依刑法第55條前段從一重論以3人以
    上共同詐欺取財罪。另起訴書僅記載被害人遭詐騙陷於錯誤
    而匯入本案帳戶之款項，惟其遭被告所屬詐欺集團共同詐欺
    交付之款項實不僅止於前揭部分，而係及於其另行轉帳存款
    至其他金融機構帳戶及付款購買遊戲點數等部分，業如前述
　　；而因此與經起訴部分具有事實上一罪之關係，依審判不可
    分原則為起訴效力所及，本院自應併予審理。另被告於偵查
    及審判中均自白上開一般洗錢犯行，原應依洗錢防制法第16
    條第2項減輕其刑，而本案係從一重論以上開3人以上共同詐
    欺取財罪，為予適度評價，爰於本判決後述依刑法第57條科
    刑時一併衡酌該部分減輕其刑事由。
四、爰審酌被告貪圖不法利益，共同參與本案犯行，並分擔提供
    本案帳戶供收取部分詐得款項再予提領之工作，造成被害人
    受騙而損失前揭財物非微，應予非難，並考量被告於偵查及
    審理中均自白全部犯行，然未能與被害人達成和解並予以賠
    償等情，參以被告之素行，其所受教育反映之智識程度、就
    業情形、家庭經濟及生活狀況等一切情狀（見本院卷第76頁
　　），暨檢察官具體求刑及被告對於科刑之意見後，量處如主
    文所示之刑，以示懲儆。
五、沒收：
　㈠被告等人共同為上開犯行固詐得975,123元，且其中500,000
    元部分係由被告提領。然該等款項均未扣案，被告復於警詢
    時迭供稱已將所提領款項全數交付其他不詳成員（見偵2077
    8卷第43頁），核其所述內容尚合於一般詐欺集團就所詐得
    款項常統一按分工計算報酬後再行分配之情，而依卷存事證
    亦不足以認定被告對於上開不法所得具有事實上之共同處分
    權限，是本院尚無從就此對被告為沒收或追徵之諭知（最高
    法院104年度台上字第3937號判決意旨參照）。
　㈡被告因本案已取得報酬5,000元，業據被告於本院準備程序時
    所自承（見本院卷第64頁），自堪認定。而此部分犯罪所得
    並未扣案，自應依刑法第38條之1第1項前段、第3項予以宣
    告沒收，併予宣告於全部或一部不能沒收或不宜執行沒收時
    ，追徵其價額。
　㈢被告等人共同為上開犯行時固有使用本案帳戶之存摺、印章
　　、提款卡及可供連結通訊軟體之不詳設備，惟本院審酌該等
    物品均未扣案，上開存摺、印章及提款卡均屬得申請補發之
    物，可供連結通訊軟體之設備則為日常生活中所常見，倘予
    沒收或追徵，對於沒收制度所欲達成或附隨之社會防衛無何
    助益，欠缺刑法上重要性，爰依刑法第38條之2第2項，均不
    予宣告沒收及追徵。
據上論斷，應依刑事訴訟法第273條之1第1項、第299條第1項前
段，洗錢防制法第14條第1項，刑法第11條前段、第28條、第339
條之4第1項第2款、第55條前段、第38條之1第1項前段、第3項，
刑法施行法第1條之1第1項，判決如主文。
本案經檢察官陳東泰提起公訴，檢察官朱介斌到庭執行職務。
中　　華　　民　　國　　111 　年　　5 　　月　　3 　　日
                  刑事第十三庭  法  官  陳怡秀
以上正本證明與原本無異。
如不服本判決應於收受送達後20日內向本院提出上訴書狀，並應
敘述具體理由；其未敘述上訴之理由者，應於上訴期間屆滿後20
日內向本院補提理由書（均須按他造當事人之人數附繕本）「切
勿逕送上級法院」。
告訴人或被害人如不服判決，應備理由具狀向檢察官請求上訴，
上訴期間之計算，以檢察官收受判決正本之日起算。
　　　　                              書記官  陳倨篁
中　　華　　民　　國　　111 　年　　5 　　月　　3 　　日
附錄本案論罪科刑法條：
洗錢防制法第14條第1項
有第二條各款所列洗錢行為者，處7年以下有期徒刑，併科新臺
幣5百萬元以下罰金。
前項之未遂犯罰之。
前二項情形，不得科以超過其特定犯罪所定最重本刑之刑。
中華民國刑法第339條之4第1項第2款
犯第339條詐欺罪而有下列情形之一者，處1年以上7年以下有期
徒刑，得併科1百萬元以下罰金：
一、冒用政府機關或公務員名義犯之。
二、三人以上共同犯之。
三、以廣播電視、電子通訊、網際網路或其他媒體等傳播工具，
    對公眾散布而犯之。
前項之未遂犯罰之。